【裁判字號】    98,簡上,526
【裁判日期】    981106
【裁判案由】    家暴傷害
【裁判全文】
臺灣桃園地方法院刑事判決             98年度簡上字第526號
上  訴  人
即  被  告  乙○○
上列上訴人即被告因犯傷害罪案件，不服本院98年5 月11日97年
度壢簡字第2812號第一審刑事簡易判決（檢察官聲請簡易判決處
刑案號：97年度偵字第20348 號），提起上訴，本院管轄之第二
審合議庭判決如下：
    主  文
上訴駁回。
    事    實
一、乙○○與丙○○（所犯傷害罪，另經本院以98年度簡字第42
    號判處拘役20日）為配偶關係，2 人間具有家庭暴力防治法
    第3 條第1 款之家庭成員關係，於民國97年1 月13日凌晨1
    、2 時許，在其等位於桃園縣楊梅鎮○○街189 巷37號6 樓
    住處內，因細故發生肢體衝突並相互拉扯，乙○○竟基於傷
    害人之身體之犯意，毆打丙○○，致丙○○受有臉、頭皮、
    眼之挫傷及臉、頸、頭皮之擦傷等傷害。
二、案經丙○○訴由臺灣桃園地方法院檢察署偵查後聲請以簡易
    判決處刑。
    理    由
一、訊據被告乙○○固不否認與丙○○發生爭執、拉扯，並因而
    致丙○○受有前揭傷害，然矢口否認有何傷害之犯行，並辯
    稱：97年1 月12日晚上10時許伊白天工作忙碌正要就寢時，
    丙○○甫自外返家即因小孩管教及金錢分配問題與伊理論，
    伊因隔日還要工作不予理會，即遭丙○○拖下床鋪並拉至客
    廳，伊雖因抗拒丙○○的無理行為而與之發生拉扯，約持續
    4 小時，然未見丙○○受傷，又即便因而致丙○○受傷，亦
    屬正當防衛云云。然查：
  (一)證人即告訴人丙○○先於97年5 月28日偵訊中證述：伊與乙○○於97年1 月13日凌晨在伊等楊梅鎮住處主臥室內發生口
    角，乙○○先辱罵伊，又以右手拉住伊的衣服並將伊拖至客
    廳後，又拖回臥室，然後便用拳頭毆打伊頭部，後來伊便立
    即打電話請甲○○開車載伊至天晟醫院驗傷，並經由天晟醫
    院通報家暴中心等語（見臺灣桃園地方法院檢察署97年度他
    字第2433號偵查卷宗第3 至4 頁），另於本院97年度家護字
    第530 號聲請保護令案件97年7 月7 日訊問中證陳：97年1
    月13日與乙○○發生爭執，乙○○便徒手拉扯伊衣服並將伊
    強行拖至客廳後再拖回臥房，更以手毆打伊頭部、臉部，伊
    嗣後求助於友人甲○○陪同就醫等語（見本院97年度家護字
    第530 號民事聲請事件卷宗第49頁），嗣於本院第二審98年
    10月6 日審理中復證稱：伊於97年1 月12日中午時前往友人
    甲○○住處，直至同年月13日凌晨1 、2 時許始返回桃園縣
    楊梅鎮○○街189 巷37號6 樓住處後先經被告乙○○辱罵，
    嗣伊坐於臥房沙發上，即遭乙○○拖行至客廳後再拖回臥房
    床鋪邊緣，隨後以手及拳頭毆打伊頭、臉、眼部，又當時有
    開燈，故乙○○可清楚看見伊模樣，之後伊便再前往友人甲○○住處告以上情，且甲○○也看見伊傷勢，並於當日凌晨
    3 、4 時許由甲○○開車陪同前往天晟醫院就醫等語（見本
    院第二審卷98年10月6 日審判筆錄），觀之證人丙○○前開
    證述，其間間隔雖達1 年餘之久，然前後仍相符一致、尚無
    歧異，倘非其親身經歷，當無就其遭被告拖行之路徑及事發
    之時間點仍能為清楚詳細之描述，是難認有何捏編之情；況
    證人甲○○於本院第二審98年10月6 日審理中亦證稱：丙○○自97年1 月12日中午至翌日凌晨1 、2 時許均在伊住處聊
    天，當時丙○○身上並無傷勢，同年月13日凌晨2 、3 時許
    丙○○又來找伊，並看見丙○○左下眼瞼有流血，約莫3 時
    許，便由伊開車陪同丙○○至天晟醫院掛號急診就醫等語（
    見本院第二審卷98年10月6 日審判筆錄），核與其於本件被
    告對告訴人丙○○向本院聲請核發保護令之抗告事件之訊問
    中證陳：97年1 月13日凌晨1 、2 時許，自伊住處許返家後
    ，又於同日凌晨3 時許帶傷來找伊，並稱被告乙○○辱罵她
    ，並打她，伊便陪同丙○○至醫院驗傷等語（見本院97年度
    家護抗字第55號非訟事件第二審卷第50頁）相符，而證人甲○○於本院第二審審理中係經審判長告以據實陳述義務及偽
    證罪之處罰並令其具結後始為上開證述，參以被告亦自承證
    人甲○○與其並無恩怨（見本院第二審審理卷98年10月6 日
    審判筆錄第12頁），衡情應無甘涉偽證罪刑事責任之風險，
    而於起因於告訴人與被告間家庭糾紛細故所生傷害案件中故
    意誣指被告之必要，是其證述應均屬可信。故告訴人於97年
    1 月13日凌晨1 、2 時許自甲○○住處返家時，身上尚無任
    何傷勢，而告訴人於同日凌晨3 時許再度前往甲○○住處時
    ，告訴人身上卻有明顯之外傷之情，參以被告與告訴人確於
    告訴人返家後發生爭執，並遭被告拖行、毆打之爭執過程業
    如前述，又被告乙○○為從事消防工作之男性，且其體重約
    60公斤，又從事消防工作，其必具有強健之體魄方得勝任救
    災時各種緊急狀況之應變處理，反觀告訴人丙○○除為女性
    外，其亦常遭被告乙○○拳腳相向，經提出多份天晟醫院診
    斷證明書等資料向本院聲請核發暫時保護令、保護令，亦分
    別經本院民事庭核發97年度暫家護字第213 號暫時保護令、
    97年度家護字第530 號保護令，分別經本院依職權借調97年
    度家護字第530 號、97年度暫家護字第213 號民事聲請事件
    卷宗核閱屬實，則告訴人當無如被告所稱，甘冒主動挑釁被
    告、製造紛爭長達4 小時之久的可能性，且被告亦已自承其
    與告訴人於本案案發時、地有與被告發生肢體拉扯，是其因
    而造成告訴人受有前揭傷害亦合於常情。故被告乙○○辯稱
    其與告訴人發生爭執之始末係因告訴人主動挑起、其不知告
    訴人身上傷勢何來、告訴人身上傷勢並非出於其二人爭執過
    程及就本件傷害案件發生之時間並非97年1 月13日凌晨云云
    ，均屬飾卸之詞，不足採認。
  (二)又被告乙○○雖另以其係因對於告訴人丙○○之無理行為實
    施正當防衛云云。然按刑法第23條規定之正當防衛，必對於
    現在之不法侵害，始得成立，而本件傷害案件發生之始末係
    丙○○返家後坐在臥室沙發上，遭被告以主動之方式，先以
    拖行，復以徒手毆打至生傷害之結果，業據證人即告訴人丙○○證述如前，則被告實係本案發動侵害行為之人，即非適
    法之防衛權人，縱其對告訴人之防衛行為再行防衛，亦不屬
    於正當防衛，是其就此所辯，亦不足採。
  (三)綜上所述，本案事證明確，被告乙○○傷害犯行堪予認定，
    應依法論科。
二、核被告乙○○所為，係犯刑法第277 條第1 項之傷害罪。被
    告與告訴人丙○○間於本案發生時係配偶關係，此據告訴人
    及被告分別述明在卷，2 人間屬於家庭暴力防治法第3 條第
    1 款之家庭成員關係，本案傷害罪即屬同法第2 條第2 項所
    稱之家庭暴力罪。原審認被告犯罪明確，適用應依刑事訴訟
    法第449 條第1 項前段、第454 條第2 項，刑法第277 條第
    1 項、第41條第1 項前段，刑法施行法第1 條之1 第1 項、
    第2 項前段等規定，並審酌被告之素行、犯罪動機、與告訴
    人之身材及體力之實力高低及所受傷害之輕重，及被告坦承
    與告訴人丙○○發生拉扯之部分犯行等一切情狀，量處如主
    文所示之刑。經核其認事用法，均無違誤，量刑亦稱妥適。
    被告上訴意旨猶執陳詞，否認犯罪，為無理由，應予駁回。
據上論斷，應依刑事訴訟法第455 條之1 第1 項、第3 項、第36
8 條，判決如主文。
本案經檢察官楊凱真到庭執行職務。
中    華    民    國    98    年    11    月     6    日
                  刑事第七庭審判長法  官  蕭世昌
                                  法  官  蔡世芳
                                  法  官  毛松廷
以上正本證明與原本無異。
不得上訴。
                                  書記官  陳恩如
中    華    民    國    98    年    11    月    6     日
附錄本判決論罪科刑之法條：
中華民國刑法第277條
（普通傷害罪）
傷害人之身體或健康者，處 3 年以下有期徒刑、拘役或 1 千元
以下罰金。
犯前項之罪因而致人於死者，處無期徒刑或 7 年以上有期徒刑
；致重傷者，處 3 年以上 10 年以下有期徒刑。


司法院資訊處製作；財團法人民間司法改革基金會備份。
